【裁判字號】    98,訴,1532
【裁判日期】    980609
【裁判案由】    毒品危害防制條例
【裁判全文】
臺灣板橋地方法院刑事判決              98年度訴字第1532號
公  訴  人  臺灣板橋地方法院檢察署檢察官
被      告  甲○○
                    （現另案於臺灣臺東監獄東成分監執行）
上列被告因違反毒品危害防制條例案件，經檢察官提起公訴（98
年度毒偵字第1464號），本院依簡式審判程序審理，判決如后：
    主  文
甲○○施用第一級毒品，累犯，處有期徒刑捌月，扣案之海洛因
壹包（驗餘淨重零點壹肆柒肆公克）沒收銷燬之，注射針筒拾
支、分裝夾鍊袋伍拾壹只、電子磅秤壹台、分裝管壹支均沒收；
又施用第二級毒品，累犯，處有期徒刑伍月，扣案之甲基安非他
命殘渣貳包（包裝袋與甲基安非他命殘渣無法析離）沒收銷燬之
，吸食器貳個沒收。應執行有期徒刑拾月，扣案之海洛因壹包（
驗餘淨重零點壹肆柒肆公克）、甲基安非他命殘渣貳包（包裝袋
與甲基安非他命殘渣無法析離）均沒收銷燬之，注射針筒拾支
、分裝夾鍊袋伍拾壹只、電子磅秤壹台、分裝管壹支、吸食器貳
個均沒收。
    事  實
一、甲○○曾於民國86年間因煙毒案件，經臺灣臺北地方法院以
    86年度訴字第1728號判決判處有期徒刑3 年2 月確定，於87
    年2 月6 日入監服刑，並於89年1 月13日假釋交付保護管束
    ，嗣於假釋期間因施用毒品案件經撤銷假釋，應執行殘刑有
    期徒刑1 年1 月21日，於93年4 月30日縮刑期滿執行完畢；
    復於92年間因偽造文書案件，經臺灣士林地方法院以92年度
    士簡字第55號判決判處有期徒刑6 月確定，於93年11月16日
    執行完畢；又於95年間因違反毒品危害防制條例案件，經本
    院以95年度訴字第2027號判決判處應執行有期徒刑1 年2 月
    確定，於臺灣高等法院審理時經撤回上訴確定，再經本院以
    96年度聲減字第605 號裁定減刑並定應執行刑有期徒刑7 月
    確定，於96年8 月9 日執行完畢。甲○○前因施用毒品案件
    ，經本院以89年度毒聲字第6803號裁定送觀察勒戒，認有繼
    續施用毒品傾向，復經本院以91年度毒聲字第3591號裁定令
    入戒治處所施以強制戒治1 年，再經本院以92年度毒聲字第
    950 號裁定停止強制戒治交付保護管束，於92年4 月9 日經
    釋放出所，而於92年10月29日保護管束期滿戒治執行完畢，
    由臺灣板橋地方法院檢察署檢察官於92年12月16日以92年度
    戒毒偵字第394 號不起訴處分書為不起訴處分確定在案。詎
    甲○○復基於施用第一級毒品海洛因之犯意，於98年2 月12
    日凌晨5 時許，在臺北縣板橋市○○街52號4 樓住處，以注
    射針筒施打之方式，施用海洛因1 次。甲○○又基於施用第
    二級毒品甲基安非他命、大麻之犯意，於98年2 月12日上午
    ，在其上開住處，以將甲基安非他命及大麻置於吸食器內燒
    烤吸取煙霧之方式，同時施用甲基安非他命及大麻1 次。嗣
    於98年2 月12日12時許，在臺北縣板橋市○○街52號4 樓頂
    ，為警查獲甲○○，並查獲甲○○所施用之海洛因1 包（驗
    餘淨重0.1474公克）、甲基安非他命殘渣2 包（包裝袋與甲
    基安非他命殘渣無法析離），及扣得甲○○所有供施用海洛
    因所用之注射針筒30支、分裝夾鍊袋51只、電子磅秤1 台、
    分裝管1 支，暨其所有供施用甲基安非他命所用之吸食器2
    個。
二、案經臺北市政府警察局移送臺灣板橋地方法院檢察署檢察官
    偵查起訴，於準備程序進行中，甲○○就被訴事實為有罪之
    陳述，經告知甲○○簡式審判程序之旨，並聽取當事人之意
    見後，裁定進行簡式審判程序。
    理  由
一、上揭事實，業據被告甲○○迭於警詢、偵查及本院審理時坦
    承不諱，並有前開扣案之海洛因1 包（驗餘淨重0.1474公克
    ，此有交通部民用航空局航空醫務中心98年2 月25日航藥鑑
    字第0980949 號毒品鑑定書附於偵查卷可憑）、甲基安非他
    命殘渣2 包（包裝袋與甲基安非他命殘渣無法析離）、注射
    針筒30支、分裝夾鍊袋51只、電子磅秤1 台、分裝管1 支、
    吸食器2 個可資佐證。且被告為警查獲後所排放之尿液經分
    別採樣送驗，以酵素免疫分析法檢驗及氣相層析質譜儀法確
    認檢驗結果，於甲基安非他命、大麻及嗎啡類均呈陽性反應
    ，有臺灣尖端先進生技醫藥股份有限公司98年2 月25日濫用
    藥物檢驗報告1 份附卷足稽。又被告前因施用毒品案件，經
    本院以89年度毒聲字第6803號裁定送觀察勒戒，認有繼續施
    用毒品傾向，復經本院以91年度毒聲字第3591號裁定令入戒
    治處所施以強制戒治1 年，再經本院以92年度毒聲字第950
    號裁定停止強制戒治交付保護管束，於92年4 月9 日經釋放
    出所，而於92年10月29日保護管束期滿戒治執行完畢，由臺
    灣板橋地方法院檢察署檢察官於92年12月16日以92年度戒毒
    偵字第394 號不起訴處分書為不起訴處分確定在案，復於95
    年間因施用毒品案件，經本院以95年度訴字第2027號判決判
    處應執行有期徒刑1 年2 月確定，於臺灣高等法院審理時經
    撤回上訴確定，再經本院以96年度聲減字第605 號裁定減刑
    並定應執行刑有期徒刑7 月確定，於96年8 月9 日執行完畢
    在案，有臺灣高等法院被告前案紀錄表在卷可佐。是本件事
    證明確，被告犯行堪以認定，應予依法論處。
二、按92年7 月9 日新修正之毒品危害防制條例刪除二犯及三犯
    之規定，一改修法前繁雜之處遇程序，僅將施用毒品者簡化
    區分為初犯、再犯，並認施用毒品者係屬病患性犯人，以觀
    察、勒戒戒除其身癮，並以強制戒治去除其心癮。經觀察、
    勒戒或強制戒治執行完畢釋放後，若係五年後再犯該條例第
    10條施用毒品罪者，與同條例第20條第1 項、第2 項關於「
    初犯」之處理方式相同，檢察官應先聲請法院裁定令被告入
    勒戒處所觀察、勒戒，並視有無繼續施用毒品傾向，決定應
    予釋放、為不起訴之處分，或應聲請法院裁定令入勒戒處所
    強制戒治；若係五年內「再犯」同條例第10條施用毒品罪者
    ，依同條例第23條第2 項規定，檢察官則應依法追訴。觀諸
    該條例第20條第3 項之修正理由：「觀察、勒戒或強制戒治
    五年後再犯者，顯見前所實施之觀察、勒戒或強制戒治已足
    以遮斷其施用毒品之癮，為期自新及協助其戒除毒癮，對此
    五年後再犯者，爰明定仍適用初犯之規定，先經觀察、勒戒
    、強制戒治之程序。」及同條例第23條第2 項之修正理由：
    「為配合簡化施用毒品犯之刑事處遇程序，並鑑於經觀察、
    勒戒或強制戒治執行完畢釋放後五年內再犯者，其再犯率甚
    高，原據以實施之觀察、勒戒及強制戒治既已無法收其實效
    ，自應施以刑事處遇。」顯然如施用毒品者係前經觀察、勒
    戒或強制戒治等治療程序執行完畢五年後，始再施用毒品之
    「初犯」，因前所執行之觀察、勒戒或強制戒治已足收戒除
    毒癮之效，自應重新執行觀察、勒戒或強制戒治等治療程序
    ，並於治療程序執行完畢後，由檢察官為不起訴處分，毋庸
    對之追訴處罰；反之，在「再犯」之情形，因其先前所為治
    療程序顯未能收戒斷毒癮之效，且考量施用毒品者之再犯率
    偏高，乃簡化其刑事處遇程序，而逕予追訴處罰，不再施以
    治療程序。參酌上開立法理由，修正毒品危害防制條例就施
    用毒品者，祇於「初犯」及「五年後再犯」二種情形，有其
    追訴條件之限制，即須於初犯經觀察、勒戒或強制戒治釋放
    後，五年內均無施用毒品之行為，始能認其前所實施之觀察
    、勒戒或強制戒治已足遮斷毒癮，而得於五年後再犯時，再
    予適用初犯之規定，重行觀察、勒戒等程序。倘五年內已經
    再犯，被依法追訴處罰，縱其第三次（或第三次以上）施用
    毒品之時間在初犯釋放五年以後，即與「五年後再犯」之情
    形有別，且因已於「五年內再犯」，顯見其再犯率甚高，原
    實施觀察、勒戒或強制戒治，已無法收其實效，而無五年戒
    斷期之存在，自無再經觀察、勒戒及強制戒治之必要，應由
    檢察官逕行起訴，始符新法修正之本旨（最高法院95年度第
    7 次刑事庭會議決議可資參照）。本件被告前因施用毒品案
    件，經本院以89年度毒聲字第6803號裁定送觀察勒戒，認有
    繼續施用毒品傾向，復經本院以91年度毒聲字第3591號裁定
    令入戒治處所施以強制戒治1 年，再經本院以92年度毒聲字
    第950 號裁定停止強制戒治交付保護管束，於92年4 月9 日
    經釋放出所，而於92年10月29日保護管束期滿戒治執行完畢
    ，由臺灣板橋地方法院檢察署檢察官於92年12月16日以92年
    度戒毒偵字第394 號不起訴處分書為不起訴處分確定在案，
    復於95年間因施用毒品案件，經本院以95年度訴字第2027號
    判決判處應執行有期徒刑1 年2 月確定，於臺灣高等法院審
    理時經撤回上訴確定在案，業如前述，則被告既曾於強制戒
    治執行完畢釋放後五年內再犯施用毒品案件，並經判刑確定
    ，揆諸上開說明，被告本件施用毒品之行為，自與毒品危害
    防制條例第20條第3 項所規定「五年後再犯」之情形不合，
    檢察官提起本件公訴，於法尚無不合，合先敘明。核被告甲
    ○○所為，係犯毒品危害防制條例第10條第1 項之施用第一
    級毒品罪及同條例第10條第2 項之施用第二級毒品罪。其持
    有海洛因及甲基安非他命、大麻之低度行為，為施用之高度
    行為所吸收，不另論罪。又被告同時將甲基安非他命及大麻
    置於吸食器內燒烤而施用之行為，顯然係以一施用行為觸犯
    施用第二級毒品罪，僅論以施用第二級毒品罪一罪，併此敘
    明。復查，被告曾於86年間因煙毒案件，經臺灣臺北地方法
    院以86年度訴字第1728號判決判處有期徒刑3 年2 月確定，
    於87年2 月6 日入監服刑，並於89年1 月13日假釋交付保護
    管束，嗣於假釋期間因施用毒品案件經撤銷假釋，應執行殘
    刑有期徒刑1 年1 月21日，於93年4 月30日縮刑期滿執行完
    畢；復於92年間因偽造文書案件，經臺灣士林地方法院以92
    年度士簡字第55號判決判處有期徒刑6 月確定，於93年11月
    16日執行完畢；又於95年間因違反毒品危害防制條例案件，
    經本院以95年度訴字第2027號判決判處應執行有期徒刑1 年
    2 月確定，於臺灣高等法院審理時經撤回上訴確定，再經本
    院以96年度聲減字第605 號裁定減刑並定應執行刑有期徒刑
    7 月確定，於96年8 月9 日執行完畢，有臺灣板橋地方法院
    檢察署刑案資料查註紀錄表及臺灣高等法院被告前案紀錄表
    各1 份可按，其於五年之內再犯有期徒刑以上之施用第一級
    毒品罪及施用第二級毒品罪，為累犯，應依刑法第47條第1
    項之規定加重其刑。而被告所犯前開施用第一級毒品罪及施
    用第二級毒品罪二罪間，犯意各別，構成要件互異，應予分
    論併罰。爰審酌被告犯後業已坦承不諱，態度尚稱良好，施
    用毒品之犯行係戕害其自身，對社會治安尚非危害甚鉅，兼
    衡被告犯罪之動機、目的、手段、所生危害等一切情狀，分
    別量處如主文所示之刑，並定其應執行刑，以示懲儆。至扣
    案之海洛因1 包（驗餘淨重0.1474公克）、甲基安非他命殘
    渣2 包（包裝袋與甲基安非他命殘渣無法析離），不問屬於
    犯人與否，應依毒品危害防制條例第18條第1 項前段之規定
    宣告沒收銷燬，至扣案之注射針筒30支、分裝夾鍊袋51只、
    電子磅秤1 台、分裝管1 支，係被告所有供施用海洛因所用
    之物，扣案之吸食器2 個，則係被告所有供施用甲基安非他
    命所用之物，業據被告於本院審理時供承在卷，爰依刑法第
    38條第1 項第2 款之規定宣告沒收。
據上論斷，應依刑事訴訟法第273 條之1 第1 項、第299 條第1
項前段，毒品危害防制條例第10條第1 項、第2 項、第18條第1
項前段，刑法第11條前段、第47條第1 項、第51條第5 款、第38
條第1 項第2 款，判決如主文。
本案經檢察官林俊峰到庭執行職務。
中    華    民    國    98    年    6     月    9     日
                  刑事第九庭  法  官  林海祥
上列正本證明與原本無異。
如不服本判決，應於判決送達後10日內敘明上訴理由，向本院提
出上訴狀 (應附繕本) ，上訴於臺灣高等法院。其未敘述上訴理
由者，應於上訴期間屆滿後20日內向本院補提理由書「切勿逕送
上級法院」。
                              書記官  陳金鳳
中    華    民    國    98    年    6     月    10    日
附錄本案論罪科刑法條全文：
毒品危害防制條例第10條
施用第一級毒品者，處 6 月以上 5 年以下有期徒刑。
施用第二級毒品者，處 3 年以下有期徒刑。


司法院資訊處製作；財團法人民間司法改革基金會備份。
